臺灣彰化地方法院民事判決　九十二年度婚字第四六五號
　　原　　　告　丙○○
　　訴訟代理人　朱坤棋律師
　　送達代收人　甲○○
　　被　　　告　乙○○
　　訴訟代理人　柯開運律師
右當事人間請求履行同居事件，經本院於民國九十三年一月二十八日言詞辯論終結，
判決如左：
    主    文
被告應與原告同居。
訴訟費用由被告負擔。
    事    實
甲、原告方面：
    一、聲明：如主文所示。
    二、陳述：
      （一）兩造於民國（下同）八十七年十二月十二日依法結婚，婚後即同居於被
            告所有位於彰化市○○路○段二一八巷五十號三樓之住處，嗣被告於八
            十八年四月間在桃園縣謀得一職，因此平日即寄寓於桃園，而原告因任
            教於台灣省立員林高級農工職業學校，故仍留住於彰化。初時，為免原
            告一人獨居易生危險之考量，原告乃攜帶簡單衣物就近遷往公婆家同住
            ，嗣再返回位於彰化縣和美鎮之娘家居住，兩造固因工作而分居兩地，
            但原告仍一再要求被告休假返鄉時同意共同返回前述五十號三樓之夫妻
            住所同居，可見兩造並非不能履行同居。惟被告竟刻意疏離原告，休假
            返回彰化均不通知原告，且不願與原告同居，嗣被告又經派赴大陸任職
            ，平日依舊不與原告聯絡，縱返回台灣休假亦不願通知原告或與原告同
            居，是兩造因而分居之期間已經四年，茲因被告並無不能同居之正當理
            由，竟一再故意違反夫妻應互負同居之義務，且仍在繼續狀態中，則原
            告依法自得請求被告履行，為此提起本件訴訟。
      （二）１、兩造係因被告故意疏離始長期分居：兩造係於八十七年十二月十二
                日結婚，原告衷心期盼二人終能白首偕老，惜被告婚後適逢失業致
                情緒低落，竟怪罪乃原告拖累其事業，自此即與原告分房，長期冷
                落原告。嗣被告於八十八年四月間在桃園縣謀得一職後，仍故意疏
                離原告，被告非但不與原告聯絡，且拒不告知其任職處所，致原告
                無法與被告聯絡。由於一再遭受被告無情對待，原告傷心之餘乃於
                八十八年七月底間返回和美鎮娘家居住。又嗣至同年八月底間，原
                告由友人處間接得知被告任職處所而與被告連絡，並告知已暫回娘
                家居住，希望被告勿再執意破壞婚姻，惟被告反要求原告不得再進
                其家門，且不得再與其聯絡。原告雖然一再遭受打擊，但深信兩造
                既然成婚即係有緣，且兩造間本無大礙，只是溝通不良而已，因此
                仍一本初衷希望被告改變心意，雖被告不願與原告聯絡，但原告仍
                利用生日或佳節之機會寫信或寄賀卡給被告，期使兩造婚姻不致斷
                絕音訊。惟被告嗣於八十九年底即對原告訴請離婚（鈞院九十年度
                婚字第六三號），可見不欲維持婚姻者乃被告，而原告則一再隱忍
                求全，但願被告體察原告苦心。
            ２、兩造雖因工作分居二地，但非不能履行同居：兩造雖因工作關係不
                能每日共同生活，但此為現今多元社會常有現象，兩造仍可於休假
                時履行同居，只要被告願意共同努力經營婚姻，履行同居處所不難
                議定，原告必當全力配合。
    三、證據：提出戶籍謄本一件為證。
乙、被告方面：
    一、聲明：原告之訴駁回；訴訟費用由原告負擔。
    二、陳述：
      （一）１、被告承認：兩造於八十七年十二月十二日依法結婚，婚後即同居於
                被告所有位於彰化市○○路○段二一八巷五十號三樓之住處，八十
　              八年四月間，被告在桃園縣謀得一職，嗣經公司派赴中國大陸任職
                。原告任教於員林高級農工職業學校，被告為免原告一人獨居易生
                危險，經與原告協調後，請原告就近遷往公婆家（彰化縣彰化市○
                ○路○段一七六巷六十七號）同住，原告提出之戶籍謄本乙件為真
                正。
            ２、原告主張「兩造固因工作，而分居兩地，但原告仍一再要求被告休
                假返鄉時，同意共同返回前述五十號三樓之夫妻住所居住，可見兩
                造並非不能履行同居，惟被告竟刻意疏離原告，休假返回彰化，均
                不通知原告，不願與原告同居」云云，與事實不符，理由如左：(1)
                被告任職於桃園期間，週六即返回彰化縣彰化市○○路○段一七六
                巷六十七號父母住處，然原告卻不告而別，致無從查悉其下落。惟
                被告曾多次打電話向原告之娘家查詢原告之下落，惟原告並不在家
                ，原告之母曾轉知原告表示「被告要找原告」之情形，此有原告於
                九十二年一月一日郵寄上海給被告之書信乙紙內載「八十八年底你
                到底找我何事？八十八年底因編輯園藝之書，做最後校正工作，一
                直暫住員林，待事後許久，母親再次提起：你（被告）找我（原告
                ）之事‧‧‧」等語為證。足見原告根本在躲避被告，避不與被告
                見面。(2)原告既然自己避不見面，被告豈有可能：「刻意疏離原告
                ，休假返回彰化，均不通知原告，不願與原告同居」之理？足證原
                告之主張並非事實。
            ３、原告故意未與被告履行同居義務，原告之戶籍雖設於彰化市○○路
                ○段一七六巷六十七號，但並未居住該處，原告久居彰化縣和美鎮
                ○○路三段八一巷一二七弄十號娘家，此為原告自認之事實，足證
                原告根本上即無正當理由，其真意顯然以行動證明其拒絕與被告履
                行同居義務。
            ４、原告明知被告因職業之關係，被公司派赴中國大陸任職，此觀原告
                寄給被告之書信，其信封載明收件地址為：「上海市浦東新區○○
                路十八號環球管場Ａ座二十五樓二五○九室」自明。被告被派赴上
                海之公司擔任要職，無法經常返回台灣，此為原告心知肚明之事實
                ，則被告在上海任職，即有正當理由，並無違背夫妻同居之義務。
            ５、原告曾於九十二年二月間，透過其同事轉達其欲與被告離婚之意願
            　　給被告之父，要被告開出條件，被告因身居大陸，又逢SARS高峰期
            　，未能返台，直接與原告洽談。直至於九十二年七月初返台，得悉
            　　原告有意離婚，乃依據原告告知被告之行動電話號碼，打電話與原
            　　告談判，原告竟然表示說：「伊母親之意思是要求被告離婚條件必
            　　須給原告一棟房屋」。最後，因為原告開出之條件過高，核原告與
            　　被告婚後同床共眠之時間，不過短暫一週，對於被告及家庭從無任
            　　何貢獻，連煮過一餐給被告父母吃也沒有，且原告為高職老師，年
            　　薪高達捌拾萬元左右，既有工作上之保障，將來退休後，又有退休
            　　金可拿，等於生活獲得終身保障，無憂無慮。反觀被告係任職於私
            　　人公司，薪水較不穩定，工作又無保障（遇不景氣時，將遭裁員或
　　　　　　　　減薪，或提前離職，退休金取得不易），根本無力支付原告如此龐
　　　　　　　　大之需求，且原告此種要求，亦不合理，因而談判並無結果。
            ６、按「夫妻互負同居之義務。但有不能同居之正當理由者，不在此限
            　」此為民法第一千零零一條明定。又「夫妻之住所，由雙方共同協
            　　議之」，同法第一千零零二條第一項亦有明文。查兩造共同協議之
            　　住所為：「彰化縣彰化市○○路○段一七六巷六十七號」，惟原告
            　　卻趁被告北上工作之機會，自行不告而別，離家出走，避不見面，
            　拒絕返回兩造之共同住所，足見原告違背夫妻同居之義務在先。而
            　　被告目前因職業之關係，赴上海任職，具有正當理由，依民法第一
            　　千零零一條但書規定，非故意違背夫妻同居義務。
      （二）１、原告於九十二年十二月三十一日所具準備狀內容不實，被告否認之
      　　　　　。
      　　　２、查原告之住所係設於「彰化縣彰化市○○路○段一七六巷六十七號
      　　　」，此有原告起訴狀後附戶籍謄本乙件在卷足憑。惟原告竟於八十
      　　　　　八年七月間獨自無故離開該住所，前往其彰化縣和美鎮○○路○段
      　　　　　八一巷一二七弄十號娘家居住。長期以來，自行與被告斷絕往來，
      　　　　，此亦為原告於起訴狀及準備狀所自認之事實。是原告於準備狀主
      　　　　　張：「兩造係因被告故意疏離始長期分居」云云，顯係顛倒是非，
      　　　　並非實在。倘若係被告故意疏離，何以原告要故意長期居住於其娘
      　　　　　家，而不定居於戶籍登記簿所載之住所，其主張與其所提出之戶籍
      　　　　　謄本不相符合，自無足採。
      　　　３、原告又稱：「被告於八十八年四月間，在桃園縣謀得一職後，仍故
      　　　　　意疏離原告，被告非但不與原告聯絡，且拒不告知其任職處所，致
      　　　　　原告無法與被告聯絡」乙節，亦屬謊言。觀諸原告於九十二年一月
      　　　　　一日所寫書信，寄往中國大陸上海市之事實，可以證實原告對於被
      　　　　　告之任職所在地，一清二楚，被告豈有「拒不告知其任職處所」之
      　　　　　理？倘若未告知任職處所，原告又何能寄信給被告，此豈非自相矛
      　　　　　盾，其言之不實，不攻自破。
      　　　４、原告故意疏離被告，已近五年之久，雙方並無感情基礎，原告提起
      　　　　　本訴，虛情假意，其真意在於為後續之離婚訴訟預作準備，以便向
      　　　　　被告予取予求，索取高額賠償。觀諸原告曾於九十二年二月間，透
      　　　　　過其同事轉達其欲與被告離婚之意願給被告之父，要被告開出條件
      　　　　，當時因被告身居大陸，又逢SARS高峰期，未能返台，直接與原告
      　　　　　洽談，直至於九十二年七月初返台，得悉原告有意離婚，乃依據原
      　　　　　告告知被告之行動電話號碼，打電話與原告談判，惟原告竟然表示
      　　　　　說：「伊母親之意思是要求被告離婚條件必須給原告一棟房屋」等
      　　　　　情自明。
      （三）原告離家時，我們都不知道原告跑去哪裡，連原告的父母親都不知道原
            告去哪裡，二年後原告突然跑出來說要與被告一起居住，被告覺得很噁
            心，被告堅持要離婚，因為被告無法與原告一起生活，被告不想與原告
            同住。
    三、證據：提出原告於九十二年一月一日郵寄上海給被告之書信影本一件為證。
        理    由
一、原告主張兩造間存有婚姻關係現仍存續中，據原告提出戶籍謄本配偶欄記載可證
    。又原告主張兩造因工作而分居兩地，惟被告於休假返回彰化或台灣時，均無故
    不願與原告同居，迄今不履行同居義務等情。被告則辯稱：係原告自行離去兩造
    協議之住所即彰化縣彰化市○○路○段一七六巷六十七號，而非被告不履行同居
    義務，且被告因工作關係赴上海任職，具有正當理由，非故意違背夫妻同居義務
    等語。
二、原告主張被告未履行夫妻間互負之同居義務等情，被告則抗辯係原告自行離去兩
    造協議之住所即彰化縣彰化市○○路○段一七六巷六十七號，而非被告不履行同
    居義務等語，經查，夫妻互負同居之義務，於一方無正當理由拒絕履行時，他方
    即有權要求履行之，而被告到庭陳稱：被告堅持要離婚，因為被告無法與原告一
    起生活，被告不想與原告同住等語，顯見被告仍拒絕履行同居義務，則被告其餘
    所辯，無論真偽如何，原告所主張被告目前未履行同居義務，且拒絕履行同居義
    務乙節，自堪以為真。又被告抗辯其未履行同居義務，係因其在上海工作關係，
    具有不能同居之正當理由等語，查於現今之工商社會，夫妻間常因工作關係而分
    居兩地，然於下班後或休假時，或電話聯繫，或相約團聚，此乃夫妻共同生活所
    必須，若於工作時間以外之得履行同居義務時，仍拒絕履行之，即非屬有正當理
    由，是以，本件被告以工作緣故作為不能同居之正當理由，顯係卸責之詞，難以
    採信，即無理由。
三、按夫妻互負同居之義務，民法第一千零零一條有明文規定。被告不履行同居義務
    ，又無不能履行同居義務之正當理由，已如上述，是原告依上開規定訴請被告履
    行同居，依法應予准許。
四、本件事證已臻明確，兩造其餘攻擊防禦方法及主張，與本件判決結果不生影響，
    不另一一論述，併此敘明。
五、據上論結：本件原告之訴為有理由，依民事訴訟法第七十八條判決如主文。
中　　　華　　　民　　　國　　九十三　　年　　　二　　　月　　 十一 　　日
                                  臺灣彰化地方法院家事法庭
~B法　　　官　蕭文學
右為正本係照原本作成
如對本判決上訴應於判決送達後廿日向本院提出上訴狀
中　　　華　　　民　　　國　　九十三　　年　　　  　　　月　　      　　日
~B法院書記官　吳政峰
